臺灣彰化地方法院刑事判決　　　　　　　100年度易字第425號
公　訴　人　臺灣彰化地方法院檢察署檢察官
被　　　告　陳憲宜
上列被告因違反毒品危害防制條例，經檢察官提起公訴（一百年
度毒偵字第六七七號），本院判決如下：
    主  文
陳憲宜施用第二級毒品，累犯，處有期徒刑陸月，如易科罰金，
以新臺幣壹仟元折算壹日。
    犯罪事實
一、陳憲宜曾於民國九十六年間，因竊盜案件，經本院以九十六
    年度易字第一六九０號判決判處應執行有期徒刑六月確定（
    第一案），又於九十六年間，因竊盜案件，經本院彰化簡易
    庭以九十七年度彰簡字第九號判決判處有期徒刑三月確定（
    第二案），上開二案並經臺灣高等法院臺中分院九十七年度
    聲字第一０五０號裁定定應執行有期徒刑八月確定；其又於
    九十七年間因竊盜案件，經臺灣臺中地方法院九十七年度易
    字第二二二五號判決判處應執行有期徒刑二年，上訴後，再
    經臺灣高等法院臺中分院九十七年度上易字第一三一０號駁
    回上訴確定（第三案），再於九十七年間，因竊盜案件，經
    本院以九十七年度彰簡字第七七五號判決判處有期徒刑三月
    確定（第四案），上開第三、四案並經臺灣高等法院臺中分
    院九十七年度聲字第一九四一號裁定定應執行有期徒刑二年
    二月確定，並與上開臺灣高等法院臺中分院九十七年度聲字
    第一０五０號裁定所定之有期徒刑八月接續執行，於九十九
    年九月六日縮短刑期假釋，於一百年一月二日假釋期滿執行
    完畢。陳憲宜前於八十七年間因施用毒品案件，經本院裁定
    送觀察、勒戒後，認無繼續施用毒品之傾向，於八十七年九
    月二十一日觀察勒戒執行完畢釋放，並經臺灣彰化地方法院
    檢察署檢察官以八十七年度偵字第八０四一號為不起訴處分
    確定；其於上開觀察勒戒執行完畢釋放後五年內之八十八年
    間因施用毒品案件，經本院裁定送觀察、勒戒後，認無繼續
    施用毒品之傾向，於八十八年五月六日觀察勒戒執行完畢釋
    放，並經臺灣彰化地方法院檢察署檢察官以八十八年度偵字
    第二四三七號為不起訴處分確定；其又於八十九年間因施用
    毒品案件，經本院裁定送強制戒治，於九十一年六月二十四
    日執行完畢釋放，並由臺灣彰化地方法院檢察署檢察官提起
    公訴，經本院九十年度易字第九二號判決判處有期徒刑三月
    確定。詎其仍不知悔改，明知甲基安非他命業經公告列為毒
    品危害防制條例第二條第二項所列管之第二級毒品，不得非
    法持有、施用，竟基於施用第二級毒品甲基安非他命之犯意
    ，於一百年二月十三日晚上九時許，在綽號「高速」之男子
    位於彰化縣鹿港鎮頂番婆住處，以將甲基安非他命晶體置於
    玻璃球管內，其下用火燒烤並吸食其煙霧之方式，施用第二
    級毒品甲基安非他命一次。嗣警方於一百年二月十六日上午
    七時四十分許，持臺灣彰化地方法院檢察署檢察官鑑定許可
    書及拘票，至陳憲宜上址住處拘提陳憲宜，並採集其尿液送
    驗後，結果呈安非他命及甲基安非他命陽性反應，始查悉上
    情。
二、案經彰化縣警察局彰化分局報請臺灣彰化地方法院檢察署檢
    察官偵查起訴。
    理  由
壹、證據能力部分：
一、按「被告以外之人於審判外之言詞或書面陳述，除法律有規
    定者外，不得作為證據」，刑事訴訟法第一百五十九條第一
    項固定有明文，然「鑑定之經過及其結果，應命鑑定人以言
    詞或書面報告」，同法第二百零六條第一項亦規定甚明。是
    鑑定人以「書面」為鑑定報告提出於法院，依刑事訴訟法第
    一百五十九條第一項立法理由及同法第二百零六條第一項規
    定，即具有證據能力。又法院或檢察官得囑託醫院、學校或
    其他相當之機關、團體為鑑定，或審查他人之鑑定，並準用
    第二百零三條至第二百零六條之一之規定，刑事訴訟法第二
    百零八條第一項亦定有明文。依此，檢察官對於偵查中之案
    件，認為須實施鑑定者，固應就具體個案，選任鑑定人或囑
    託鑑定機關（團體）為之；但對於司法警察機關調查中之案
    件，或有量大或急迫之情形，為因應實務之現實需求，如檢
    察官針對該類案件之性質（例如：查扣之毒品必須檢驗其成
    份、對施用毒品之犯罪嫌疑人必須檢驗其體內有無毒品代謝
    反應、對於查扣之槍砲彈藥必須檢驗有無殺傷力、對違反野
    生動物保育法案件必須鑑定是否屬於保育類動物案件等)，
    認為當然有鑑定之必要者，經參考法務部九十二年五月二十
    日法檢字第０九二０八０二０三號函送之法務部「因應刑事
    訴訟法修正工作小組」研討之刑事訴訟法修正相關議題第二
    十一則之共識結論，以及臺灣高等法院於九十二年八月一日
    舉行之刑事訴訟法新制法律問題研討會第三則法律問題研討
    結果之多數說，基於檢察一體原則，得由該管檢察長對於轄
    區內之案件，以事前概括選任鑑定人或囑託鑑定機關（團體
    ）之方式，俾便轄區內之司法警察官、司法警察對於調查中
    之此類案件，得即時送請事前已選任之鑑定人或囑託之鑑定
    機關（團體）實施鑑定，該鑑定人或鑑定機關（團體）亦應
    視同受承辦檢察官所選任或囑託而執行鑑定業務，其等出具
    之書面鑑定報告應屬刑事訴訟法第二百零六條所定之傳聞例
    外，當具有證據能力（法務部九十二年九月一日法檢字第０
    九二００三五０八三號函可供參照）。從而，本件自被告陳
    憲宜所採集之尿液，經由查獲之警察單位依先前轄區檢察署
    檢察長事前概括選任之鑑定機關即詮昕科技股份有限公司（
    下稱詮昕公司）實施鑑定，該鑑定機關所出具之下述「濫用
    藥物尿液檢定報告」即具有證據能力而得為本案之證據。
二、又按被告以外之人（包括證人、鑑定人、告訴人、被害人及
    共同被告等）於審判外之陳述雖不符刑事訴訟法第一百五十
    九條之一至之四等四條之規定，而經當事人於審判程序同意
    作為證據，法院審酌該言詞陳述或書面陳述作成時之情況，
    認為適當者，亦得為證據；當事人、代理人或辯護人於法院
    調查證據時，知有刑事訴訟法第一百五十九條第一項不得為
    證據之情形，而未於言詞辯論終結前聲明異議者，視為有前
    項之同意，同法第一百五十九條之五定有明文。立法意旨在
    於傳聞證據未經當事人之反對詰問予以核實，原則上先予排
    除。惟若當事人已放棄反對詰問權，於審判程序中表明同意
    該等傳聞證據可作為證據；或於言詞辯論終結前未聲明異議
    ，基於尊重當事人對傳聞證據之處分權，及證據資料愈豐富
    ，愈有助於真實發見之理念，且強化言詞辯論主義，使訴訟
    程序得以順暢進行，上開傳聞證據亦均具有證據能力。查卷
    附之彰化縣警察局彰化分局委託檢驗尿液代號與真實姓名對
    照認證單（見偵卷第九頁）係被告以外之人於審判外之陳述
    ，固屬傳聞證據，然被告及檢察官於本院準備程序中，對於
    上開證據之證據能力俱不爭執，同意作為證據，且上開證據
    內容，業經本院審理時予以提示並告以要旨，且經檢察官、
    被告表示意見，本院審酌上開證據作成之過程，並無不適當
    之情形，認為以之作為本案之證據亦屬適當，是依上開刑事
    訴訟法第一百五十九條之五第一項之規定，上開證據應有證
    據能力。
貳、實體部分：
一、上揭犯罪事實業經被告陳憲宜於本院審理時坦白承認，且被
    告為警查獲時所採之尿液經送檢驗，亦確呈安非他命及甲基
    安非他命陽性反應，有彰化縣警察局彰化分局委託檢驗尿液
    代號與真實姓名對照認證單、詮昕科技股份有限公司濫用藥
    物尿液檢驗報告各一份在卷可稽（見偵查卷第八至九頁），
    而氣相層析質譜儀係目前最常採用以測試嫌疑人有無施用毒
    品之確認方法，蓋在良好的操作條件下，以氣相層析質譜儀
    作藥物及其代謝產物之定性及定量分析，將可排除偽陽性之
    可能，不會有偽陽性反應產生，有行政院衛生署管制藥品管
    理局九十二年六月二十日管檢字第０九二０００四七一三號
    函可資參照（司法院印行，法官辦理刑事案件參考手冊（一
    ）第一七二頁）。是以，被告之尿液經以「氣相層析質譜儀
    」檢驗，甲基安非他命濃度數值高達為七九八五ng／ml，安
    非他命濃度數值高達為一四九二ng／ml，上揭尿液檢驗結果
    之正確性，堪以確認。又按常人如未施用毒品，其尿水中當
    無呈毒品藥物陽性反應，倘有施用者，約百分之七十於二十
    四小時內自尿中排出，約百分之九十於三至四天內排出，因
    憑尿液中呈甲基安非他命陽性反應，故推算施用時間距採尿
    時間最長可能不會超過四日，此有行政院衛生署管制藥品管
    理局九十三年七月二十二日管檢字第０九三０００六六一五
    號函釋甚明（司法院印行，法官辦理刑事案件參考手冊（一
    ）第一五六頁），足徵被告坦承於上開採尿時間回溯三日內
    即一百年二月十三日施用甲基安非他命之自白核與事實相符
    ，堪可採為論罪科刑之依據。
二、按施用第一、二級毒品為犯罪行為，毒品危害防制條例第十
    條定有處罰明文。故施用第一、二級毒品者，依前揭規定本
    應科以刑罰。惟基於刑事政策，對合於一定條件之施用者，
    則依同條例第二十條、第二十三條之規定，施以觀察、勒戒
    及強制戒治之保安處分。毒品危害防制條例於九十二年七月
    九日修正公布，自九十三年一月九日施行，其中第二十條、
    第二十三條將施用毒品之刑事處遇程序，區分為「初犯」及
    「五年內再犯」、「五年後再犯」。依其立法理由之說明：
    「初犯」，經觀察、勒戒或強制戒治後，應為不起訴處分或
    不付審理之裁定；經觀察、勒戒或強制戒治執行完畢釋放後
    ，「五年內再犯」者，因其再犯率甚高，原實施之觀察、勒
    戒及強制戒治既已無法收其實效，爰依法追訴或裁定交付審
    理。至於經觀察、勒戒或強制戒治執行完畢釋放後，「五年
    後再犯」者，前所實施之觀察、勒戒或強制戒治已足以遮斷
    其施用毒品之毒癮，為期自新及協助其斷除毒癮，仍適用「
    初犯」規定，先經觀察、勒戒或強制戒治之程序。從而依修
    正後之規定，僅限於「初犯」及「五年後再犯」二種情形，
    始應先經觀察、勒戒或強制戒治程序。倘被告於五年內已再
    犯，經依法追訴處罰，縱其第三次（或第三次以上）再度施
    用毒品之時間，在初犯經觀察、勒戒或強制戒治執行完畢釋
    放五年以後，已不合於「五年後再犯」之規定，且因已於「
    五年內再犯」，顯見其再犯率甚高，原實施觀察、勒戒或強
    制戒治，已無法收其實效，即應依該條例第十條處罰（最高
    法院97年度第五次刑事庭會議決議、九十七年度臺非字第五
    二八號判決要旨參照）。經查，被告前於八十七年間因施用
    毒品案件，經本院裁定送觀察、勒戒後，認無繼續施用毒品
    之傾向，於八十七年九月二十一日觀察勒戒執行完畢釋放，
    並經臺灣彰化地方法院檢察署檢察官以八十七年度偵字第八
    ０四一號為不起訴處分確定；其於上開觀察勒戒執行完畢釋
    放後五年內之八十八年間因施用毒品案件，經本院裁定送觀
    察、勒戒後，認無繼續施用毒品之傾向，於八十八年五月六
    日觀察勒戒執行完畢釋放，並經臺灣彰化地方法院檢察署檢
    察官以八十八年度偵字第二四三七號為不起訴處分確定；其
    又於八十九年間因施用毒品案件，經本院裁定送強制戒治，
    於九十一年六月二十四日執行完畢釋放，並經臺灣彰化地方
    法院檢察署檢察官提起公訴，經本院九十年度易字第九二號
    判決判處有期徒刑三月確定等情，有臺灣高等法院被告前案
    紀錄表、臺灣彰化地方法院檢察署刑案資料查註紀錄表各一
    份附卷可參。被告前既曾因施用毒品案件，經觀察、勒戒後
    ，復於觀察、勒戒執行完畢釋放後五年內，再犯施用毒品案
    件，且經觀察、勒戒，嗣又因施用毒品案件，經強制戒治並
    經法院判處罪刑確定，被告本次再度施用毒品甲基安非他命
    之犯行，即非屬毒品危害防制條例第二十條第三項所定「五
    年後再犯」之情形，檢察官逕行起訴，要無不合。
三、查甲基安非他命為毒品危害防制條例第二條第二項所明定之
    第二級毒品，是核被告所為，係犯同條例第十條第二項之施
    用第二級毒品罪。被告於此期間內持有第二級毒品甲基安非
    他命並進而施用，其持有之低度行為應為施用之高度行為所
    吸收，不另論持有第二級毒品罪。被告曾於九十六年間，因
    竊盜案件，經本院以九十六年度易字第一六九０號判決判處
    應執行有期徒刑六月確定（第一案），又於九十六年間，因
    竊盜案件，經本院彰化簡易庭以九十七年度彰簡字第九號判
    決判處有期徒刑三月確定（第二案），上開二案並經臺灣高
    等法院臺中分院九十七年度聲字第一０五０號裁定定應執行
    有期徒刑八月確定；其又於九十七年間因竊盜案件，經臺灣
    臺中地方法院九十七年度易字第二二二五號判決判處應執行
    有期徒刑二年，上訴後，再經臺灣高等法院臺中分院九十七
    年度上易字第一三一０號駁回上訴確定（第三案），再於九
    十七年間，因竊盜案件，經本院以九十七年度彰簡字第七七
    五號判決判處有期徒刑三月確定（第四案），上開第三、四
    案並經臺灣高等法院臺中分院九十七年度聲字第一九四一號
    裁定定應執行有期徒刑二年二月確定，並與上開臺灣高等法
    院臺中分院九十七年度聲字第一０五０號裁定所定之有期徒
    刑八月接續執行，於九十九年九月六日縮短刑期假釋，於一
    百年一月二日假釋期滿視為執行完畢，此有臺灣高等法院被
    告前案紀錄表、臺灣彰化地方法院檢察署刑案資料查註紀錄
    表、臺灣彰化監獄九十九年九月六日彰監教決字第０九九六
    一００六五０號函及臺灣彰化地方院檢察署檢察官執行保護
    管束指揮書各一份存卷可考，其受徒刑之執行完畢後於五年
    內故意再犯本案有期徒刑以上之罪，應依刑法第四十七條第
    一項之規定，論以累犯，並加重其刑。爰審酌被告前有施用
    毒品之不良素行，歷經觀察、勒戒及強制戒治程序後，仍未
    能徹底戒絕毒品，且屢經查獲，隨即再犯，顯見意志不堅，
    且有失政府制定毒品危害防制條例之立法美意，本不宜寬貸
    ，惟念其施用毒品乃自戕一己之身體健康，尚未害及他人，
    且犯後坦承犯行，暨其智識程度、生活狀況等一切情狀，量
    處如主文所示之刑，並諭知易科罰金之折算標準，以示懲儆
    。
據上論斷，應依刑事訴訟法第二百九十九條第一項前段，毒品危
害防制條例第十條第二項，刑法第十一條前段、第四十七條第一
項、第四十一條第一項前段，判決如主文。
本案經檢察官趙冠瑋到庭執行職務。
中    華    民    國   100    年    5     月    10    日
                  刑事第二庭  法  官  石馨文
以上正本證明與原本無異。
如不服本判決應於收受判決後10日內向本院提出上訴書狀，並應
敘述具體理由。其未敘述上訴理由者，應於上訴期間屆滿後20日
內向本院補提理由書（均須按他造當事人之人數附繕本）「切勿
逕送上級法院」。
中    華    民    國   100    年    5     月    10    日
                              書記官  洪年慶
附錄本案論罪科刑法條：
毒品危害防制條例第10條
施用第一級毒品者，處 6 月以上 5 年以下有期徒刑。
施用第二級毒品者，處 3 年以下有期徒刑。